【裁判字號】    97,易,388
【裁判日期】    970912
【裁判案由】    竊盜
【裁判全文】
臺灣士林地方法院刑事判決               97年度易字第388號
公  訴  人  臺灣士林地方法院檢察署檢察官
被      告  乙○○
選任辯護人  謝清昕律師
            劉育志律師
上列被告因竊盜案件，經檢察官提起公訴（96年度偵字第13638
號），本院判決如下：
    主  文
乙○○無罪。
    理  由
一、公訴意旨略以：被告乙○○曾因竊盜罪，經臺灣高等地方法
    院於民國95年4 月13日以95年度上易字第248 號判決處有期
    徒刑8 月確定，入監服刑後，於96年4 月14日執行完畢，猶
    不知悛悔，與戊○○（已另案提起公訴）共同意圖為自己不
    法之所有，於96年6 月21日凌晨2 時許，聯手潛入臺北巿大
    同區○○路115 巷9 號4 樓之空屋，由該處翻牆至臺北巿大
    同區○○路115 巷7 號4 樓甲○○住處外之露臺，再攀越未
    上鎖之窗戶侵入屋內房間後（無故侵入住宅部分未據告訴）
    ，竊取甲○○所有之方形章戒子1 只、攝影機1 臺、MP3 隨
    身碟1 臺、LV名牌皮包1 只、金飾項鍊1 批、港幣1 萬2,00
    0 元、美金4 萬元、人民幣7,000 元及甲○○胞姐所有之洋
    酒3 瓶、山水畫2 幅等財物得逞，惟行竊過程中，因乙○○
    遭破裂之玻璃割傷留下血滴，戊○○亦在書桌抽屜留下指紋
    ，經警採集送鑑定，先行查獲戊○○到案供出上情，再通知
    乙○○到案以口腔棉棒採集唾液送鑑驗，果與現場留下之血
    液DNA-STR 型別相符，始行查悉，而認被告涉犯刑法第321
    條第1 項第1 款、第2 款之踰越安全設備、夜間侵入住宅竊
    盜罪嫌云云。
二、按犯罪事實應依證據認定之，無證據不得認定犯罪事實；又
    不能證明被告犯罪者，應諭知無罪之判決，刑事訴訟法第15
    4 條第2 項及第301 條第1 項分別定有明文。又事實之認定
    ，應憑證據，如未能發現相當證據，或證據不足以證明，自
    不能以推測或擬制之方法，為裁判基礎（最高法院40年臺上
    字第86號判例參照）。另認定犯罪事實所憑之證據，雖不以
    直接證據為限，間接證據亦包括在內；然而無論直接或間接
    證據，其為訴訟上之證明，須於通常一般之人不致有所懷疑
    ，而得確信其為真實之程度者，始得據為有罪之認定，倘其
    證明尚未達到此一程度，而有合理之懷疑存在時，即無從為
    有罪之認定，亦有最高法院76年臺上字第4986號判例可資參
    照。
三、又按被告以外之人於審判外之言詞或書面陳述，除法律有規
    定者外，不得作為證據；又被告以外之人於審判外之陳述，
    雖不符合同法第159 條之1 至第159 條之4 之規定，但經當
    事人於審判程序同意作為證據，法院審酌該言詞陳述或書面
    陳述作成時之情況，認為適當者，亦得為證據。當事人、代
    理人或辯護人於法院調查證據時，知有第159 條第1 項不得
    為證據之情形，而未於言詞辯論終結前聲明異議者，視為有
    前項之同意，刑事訴訟法第159 條第1 項及第159 條之5分
    別定有明文。經查，本判決所引用之各該被告以外之人於審
    判外之陳述（包含書面陳述），雖屬傳聞證據，然當事人及
    辯護人於本院準備程序及審判期日中均表示同意作為證據方
    法而不予爭執，且迄至言詞辯論終結前亦未再聲明異議，本
    院審酌上開證據資料製作時之情況，尚無違法不當及證明力
    明顯過低之瑕疵，亦認為以之作為證據應屬適當，故揆諸前
    開規定，爰逕依刑事訴訟法第159 條之5 規定，認前揭證據
    資料均有證據能力，先予敘明。
四、本件公訴人認被告乙○○涉有刑法第321 條第1 項第1 、2
    款之加重竊盜罪嫌，無非係以被告之供述、證人戊○○、甲○○之證述及臺北市政府警察局大同分局刑案現場勘查報告
    、現場示意圖、內政部警政署刑事警察局96年10月27日刑醫
    字第0960186937號鑑驗書等為其主要論斷。訊據被告堅決否
    認有何竊盜犯行，並辯稱：伊當日根本沒有去被害人甲○○
    之住處等語。
五、經查：
  (一)證人即告訴人甲○○於警詢、偵查中及本院審理時雖均證稱
    ：於96年6 月21日下午5 時許，至其住處4 樓始發現有遭竊
    等情（見偵11608 卷第9 至10頁、第54至56頁及本院卷第59
    至63頁）。且證人甲○○於發覺遭竊後曾報警處理，經臺北
    市政府警察局大同分局受理後，於同日派員至現場勘查、照
    相等情，亦有臺北市政府警察局大同分局建成派出所受理刑
    事案件報案三聯單及臺北市政府警察局大同分局刑案現場勘
    查報告各1 份在卷可查（分見偵11608 卷第14頁及本院卷第
    25至36頁）。然此僅能證明證人甲○○之住處於96年6 月21
    日下午5 時前確有竊嫌入內行竊之事實，尚無從藉此即可推
    斷被告有於上開時間曾至證人甲○○住處之事實。
  (二)另證人即共同被告戊○○於96年9 月10日之警詢時曾指稱：
    伊與被告曾於96年6 月21日凌晨2 時同赴證人甲○○住處行
    竊等情（見偵13 638卷第3 至7 頁）。然證人戊○○於本院
    審理時另證稱：被告當日未與伊入內行竊等情（見本院卷第
    64頁中段）。證人戊○○之前、後證述有反覆之情，其證詞
    究為何者可採，即有探究之必要。查：
  (1)證人戊○○於96年6 月21日、96年7 月5 日曾2 次至證人甲○○住處等情，業經其於警詢及本院審理時證述甚詳（分見
    偵11608 卷第4 至7 頁、偵13638 卷第3 至7 頁及本院卷第
    66頁）。則證人戊○○於96年9 月10日接受員警訊問時，誤
    將2 次入內行竊時間互為混淆，亦有可能。
  (2)再觀證人戊○○於96年9 月10日製作筆錄時，證人戊○○於
    員警詢問「窗戶血跡是何人留下的？」時，曾回稱：「窗戶
    玻璃血跡是96年6 月21日2 時許，乙○○被玻璃割傷所留下
    的血跡」等情（見偵13638 卷第6 頁第5 至8 行）。然證人
    甲○○住處於96年6 月21日遭竊後，經員警至現場勘查，並
    無發現有任何血跡等情，此有該次刑案現場勘查報告在卷可
    查（見本院卷第26頁）。另證人甲○○住處於96年7 月5 日
    第2 次遭竊後，員警至現場後，在證人甲○○主臥房書桌抽
    屜處採得可疑指紋2 枚、主臥房之冷氣孔下方窗緣發現血跡
    1 處、雜物室窗戶玻璃發現血跡2 處等情，此觀該次刑案現
    場勘查報告即明（見偵11608 卷第34頁）。再證人即於96年
    9 月10日製作證人戊○○警詢筆錄之員警丙○○於審理時亦
    曾證稱：「（為何在96年9 月10日你還會找戊○○作筆錄？
    ）因為現場有採到疑似被告的血跡，當時鑑定報告已經出來
    了，所以我根據鑑定報告再找戊○○來問」、「（戊○○有
    承認兩次竊盜都有去嗎？）有」、「（戊○○有說兩次竊盜
    乙○○都有去嗎？）他只說一次而已」、「（可是依照96年
    6 月21日刑案現場勘查報告，在該次現場勘查後並沒有發現
    有血跡的反應，你不覺得奇怪？你不會認為戊○○自己把時
    間記錯了嗎？）應該是戊○○自己把時間記錯了」等語屬實
    （見本院卷第93、96頁）。故證人戊○○於本院審理時所稱
    ：因為後來警察告訴伊有血跡，才想到被告當天有流血乙節
    ，應屬可信。
  (3)本院斟酌上情，證人戊○○於96年9 月10日警詢時所為之陳
    述，應係因誤將96年6 月21日及96年7 月5 日2 次至證人甲○○住處之時間互為混淆所致。是其警詢時所為不利被告之
    陳述，既有以上之瑕疵，即不可具為被告不利認定之依據。
  (三)另被告於偵查中經其同意所採集之唾液DNA-STR 型別與臺北
    市政府警察局大同分局96年7 月11日北市警同分刑良字第Ｚ0
    000000000-00號刑事案件證物採驗紀錄表送檢「甲○○住宅
    遭竊案」編號4 血跡棉棒DNA-STR 之型別相同，該型別在臺
    灣地區中國人分佈機率預估為2.22×10之負17次方等情，有
    內政部警政署刑事警察局96年12月27日鑑驗書1 份在卷可稽
    （見偵13638 卷第44至45頁）。惟上開臺北市政府警察局大
    同分局96年7 月11日北市警同分刑良字第Ｚ0000000000-00號
    刑事案件證物採驗紀錄表所送檢之「甲○○住宅遭竊案」編
    號4 血跡棉棒，係於員警於96年7 月5 日所採得，而非於96
    年6 月21日所採得，此觀上開2 份刑案現場勘查報告即明（
    分見偵11608 卷第33至36頁，及本院卷第25至26頁）。足徵
    上開鑑驗書內與被告唾液為比對之編號4 號血跡棉棒非於96
    年6 月21日經員警至現場採集後所得。
  (四)另證人甲○○於本院審理時亦證述：「（96年6 月21日發現
    被行竊後，有無留意你自己的房間門窗或冷氣窗台有無被破
    壞的痕跡？）有，我有看我的房間，我書桌整個被翻開，但
    門窗及冷氣窗台沒有被破壞」、「（員警在你發現第一次行
    竊後，有無在你們四樓住處仔細勘查任何跡證？）派出所先
    來，後來採證的警察先生，後來三組的，再來派出所副所長
    也有來，他們有仔細勘查跡證」、「（96年7 月5 日發現遭
    竊時，是否當時才看見你房間冷氣窗台有血跡？）是警察採
    證發現後才告訴我有血跡」、「（96年6 月21日至96年7 月
    5 日，你有無留意你房間冷氣窗台有血跡的狀況？）沒有發
    現被破壞，我還陪同鐵匠去看鐵窗的大小，都沒有發現冷氣
    窗台有被破壞的情況」等語明確（見本院卷第61至63頁）。
    可徵證人甲○○於96年6 月21日發覺住宅遭竊後，至96年7
    月5 日期間，並未發覺冷氣窗台處有血跡之情。再者，證人
    即2 次至證人甲○○為採證之員警丁○○於本院審理時亦證
    稱：「（根據你的專業，若血跡是今天剛留下，與已經過了
    半個月的情況，顏色會相同嗎？）這我不知道，要拿去鑑定
    才知道，但96年6 月21日的侵入點並不是在採到血跡的窗戶
    ，96年7 月5 日的侵入點是採到血跡的地點」、「（你的意
    思是說，編號三、四、五的血跡在96年6 月21日是沒有的嗎
    ？）96年6 月21日該處的窗戶是完好的，是從北邊的窗戶進
    來的。編號三、四、五是南邊的窗戶」等語明確（見本院卷
    第97頁中段、下方）。是證人甲○○於96年6 月21日發覺其
    住處遭竊時，並未在96年7 月5 日發覺血跡之南邊窗戶處發
    覺有遭破壞之情，且96年6 月21日歹徒之侵入點亦與96年7
    月5 日發覺血跡之處不同，可見於96年7 月5 日於侵入點所
    發現之血跡，應非96年6 月21日所殘留至96年7 月5 日始發
    覺。是自難以96年7 月5 日所採集之血跡與被告唾液之DNA
    比對結果相符，即認被告曾於96年6 月21日曾至證人甲○○
    住處之事實。是被告所上開所辯，應屬非虛。
六、綜上所述，公訴人所提之證據，尚無從使本院確信被告有於
    96年6 月21日至證人甲○○住處，即無從證明被告有於該日
    竊取證人甲○○住處財物之事實。此外，復查無其他積極證
    據，足認被告有公訴人所指之犯行，揆諸上開說明，自應為
    被告無罪之諭知。至被告有無於96年7 月5 日至證人甲○○
    住處行竊乙節，業經檢察官追加起訴，將由本院另為審酌，
    附此敘明。
據上論斷，應依刑事訴訟法第301 條第1 項，判決如主文。
本案經檢察官高俊申到庭執行職務。
中    華    民    國    97    年     9    月    12    日
                  刑事第六庭法  官  莊明達
以上正本證明與原本無異。
如不服本判決，應於判決送達後10日內向本院提出上訴狀（應抄
附繕本）。告訴人或被害人如對於本判決不服者，應具備理由請
求檢察官上訴，其上訴期間之計算係以檢察官收受判決正本之日
期為準。
                            書記官  陳慧中
中    華    民    國    97    年    9     月    12    日


司法院資訊處製作；財團法人民間司法改革基金會備份。
